臺灣嘉義地方法院民事判決　96年度簡上字第30號
上　訴　人　丙○○
被　上訴人　戊○○
　　　　　　　　　　　　號
訴訟代理人　張雯峰律師
　　　　　　奚淑芳律師
複　代理人　陳柏達律師
上列當事人間請求給付票款事件，上訴人對於民國96年1月23日
本院嘉義簡易庭95年度嘉簡字第1256號第一審判決提起上訴，本
院於民國96年10月17日言詞辯論終結，判決如下：
    主  文
上訴駁回。
第二審訴訟費用新臺幣壹萬陸仟佰伍拾元由上訴人負擔。
    事實及理由
壹、上訴人經合法通知，未於言詞辯論期日到場，核無民事訴訟
    法第386條各款所列情形，爰依被上訴人之聲請，由其一造
    辯論而為判決。
貳、被上訴人起訴主張：
　　其執有上訴人簽發如附表一所示之支票二紙（下稱系爭二紙
  　支票），屆期提示未獲兌現，爰依票據之法律關係起訴，並
    聲明：上訴人應給付被上訴人票面金額共計新臺幣（下同）
    1,000,000元，及自起訴狀繕本送達翌日即民國95年11月16
    日起至清償日止，按年息百分之6計算之利息。
、上訴人則以：
　　其向被上訴人胞兄購買坐落臺南縣白河鎮○○○段木屐寮小
  　段466之6、466之2、466之17、468地號等四筆土地，約定總
    價金12,000,000元，並簽發交付如附表二所示之四紙支票，
  　其中10,000,000元已經兌現，尾款2,000,000元的支票，其
    本來不願意支付，但出賣人急需用款，所以其同意支票兌現
    1,000,000元，剩餘尾款1,000,000元，是由出賣人匯款到其
    帳戶內，再全部兌現附表二編號四之2,000,000元支票。因
    為出賣人有匯款1,000,000元到其帳戶，所以其另外開面額
    共計1,000,000 元的支票給他，他存入戶頭被退票，拿來跟
    我換票系爭二紙支票，但必須等到土地罰款的事情解決後，
    其才願意兌現本件系爭二紙支票。因出賣人違反土石法，致
    其遭臺南縣政府罰款1,500,000元，迄今仍未處理該筆罰款
    ，故其拒絕兌現系爭二紙支票等語資為抗辯。並聲明：原判
    決廢棄，被上訴人在第一審之訴駁回。
肆、本件依民事訴訟法第270條之1第1項第3款規定，整理並協議
    兩造不爭執事項暨簡化爭點為：
一、兩造不爭執之事項
  (一)被上訴人持有上訴人所簽發系爭二紙支票，屆期提示均未獲
    兌現。
　(二)上訴人於94年6月20日購買坐落臺南縣白河鎮○○○段木屐
  　寮小段466之6、466之2、466之17、468地號等4筆土地並簽
    立不動產買賣合約書，約定總價金12,000,000元，乃簽發並
    交付如附表二所示之四紙支票。
　(三)上開不動產買賣合約書上所載之出賣人為王憶華等。
  (四)上開事實，業據被上訴人提出系爭二紙支票、退票理由單為
    證，並經上訴人提出不動產買賣合約書、附表二所示四紙支
    票足參，且為兩造所不爭執，堪信屬實。
二、經兩造協議簡化之爭點
　(一)與上訴人買賣前開土地之當事人為何人？
　(二)被上訴人請求上訴人給付系爭二紙支票之金額及利息，是否
  　有理由？
伍、本院之判斷：
一、被上訴人主張其執有上訴人簽發之系爭二紙支票，屆期提示
    未獲兌現，惟上訴人辯稱其向被上訴人胞兄購買土地，約定
    價金為12,000,000元，其中11,000,000元均已兌現，惟該土
    地因違反土石法，致其遭臺南縣政府罰款1,500,000元，故
    其不願支付土地價金尾款1,000,000元等語，則為被上訴人
    所否認。上訴人既以系爭二紙支票之土地買賣原因關係置辯
    ，則本件應審者厥為：與上訴人買賣前開土地之當事人為何
    人？被上訴人請求上訴人給付系爭二紙支票之金額及利息，
    是否有理由？茲說明如下。
二、按票據債務人不得以自己與發票人或執票人之前手間所存抗
    辯之事由對抗執票人，票據法第13條前段定有明文。又票據
    行為為不要因行為，凡簽名於票據之人，不問原因如何，均
    須依票上所載文義負責，除執票人取得票據係出於惡意或詐
    欺者外，發票人不得以自己與執票人前手所存抗辯之事由，
    對抗執票人，最高法院分別著有49年臺上字第678號及63年
    臺抗字第345號判例可資參照。
  (一)查上訴人於本院供稱：土地是向被上訴人胞兄買的，地主是
    誰我不知道，買賣契約上「出賣人王憶華」是誰我也不知道
    ，附表二所示面額共計12,000,000元之支票係交給代書，代
    書再交給被上訴人胞兄的李姓朋友，其中10,000,000元已經
    兌現，尾款2,000,000元本來我不願兌現，但出賣人急需用
    款，所以我同意兌現1,000,000元，所餘1,000,000元係由出
    賣人匯款至我帳戶再，再提示兌現面額2,000,000元之支票
    ，所以我才再簽發交付面額共計1,000,000元之支票等語，
    是本件面額共計1,000,000元之系爭二紙支票，係上訴人買
    受土地尚未支付之尾款金額，堪可認定。
  (二)在場陪同洽談土地買賣之證人丁○○於本院證稱：買賣雙方
    第一次見面是在我家，出賣人係由綽號「阿貴」的人代表，
    「阿貴」他們集資向地主買地，已付了訂金，後來上訴人中
    意這些土地，請我聯絡「阿貴」，我才找「阿貴」到我家談
    買賣的事情，簽約時係在代書事務所，對方由李宗融出面，
    上訴人將支票交給代書，後來支票兌現情形我就不清楚了等
    語（詳本院卷第47至49頁）；核與證人乙○○於本院證稱：
    洽談買賣及簽約時我都有在場，第一次在證人丁○○住處洽
    談時「阿貴」有在場，其他人我記得，但不知道他們的名字
    ，土地是「阿貴」他們的，但不是登記在他們名下，簽約時
    上訴人將支票交給代書，後來支票兌現情形我不清楚等語相
    符（詳本院卷第50、51頁）。參以上開土地之不動產買賣合
    約書上記載「出賣人：王憶華等；代理人李宗融」，復佐以
    證人丁○○及乙○○於本院均證稱不認識被上訴人戊○○一
    情，則本件並無證據證明被上訴人係土地買賣當事人之一，
    堪予認定。又曾任上訴人駕駛之甲○○於本院證稱：本件土
  　地出賣人綽號叫「阿貴」、「豬偉」，土地尾款2,000,000
    元係「阿貴」拿來說要兌現，後來「阿貴」存了1,000,000
    元到上訴人戶頭，再兌現2,000,000元之支票，上訴人有開
    1,000,000元之支票給「阿貴」，後來土地有問題，支票就
    沒有讓他們兌現等語（詳本院卷第45、46頁），益證上訴人
    交付系爭二紙支票之對象係綽號「阿貴」之人，故兩造並非
    系爭二紙支票直接前後手，亦堪認定。
  (三)本件兩造既非系爭二紙支票之直接前後手，依票據法第13條
    規定及最高法院前揭判例意旨，上訴人除能證明被上訴人取
    得系爭支票係無對價或基於不相當之對價外，不得以自己與
    被上訴人前手間之抗辯事由對抗被上訴人。本件上訴人雖主
    張土地出賣人「阿貴」與被上訴人係兄弟關係云云，惟本院
    質之證人丁○○：是否知悉「阿貴」與被上訴人關係？證人
    丁○○證稱：「阿貴」是白河分局的同事，但不是很熟，我
    不認識被上訴人戊○○等語；另證人乙○○於本院亦證稱不
    認識被上訴人戊○○。嗣上訴人雖以其已查明「阿貴」之真
    實姓名，而具狀聲請傳訊盧威伸即盧明貴作證，然上訴人及
    證人盧明貴俱未如期到庭，則本件上訴人就土地出賣人「阿
    貴」與被上訴人間之關係，暨被上訴人取得系爭二紙支票，
    是否係無對價或基於不相當之對價，皆無法舉證明以實其說
    。基此，上訴人主張土地遭罰款1,500,000元一事不論是否
    屬實，皆不得以之對抗被上訴人，其仍應依票載文義對被上
    訴人負發票人責任。
陸、綜上所述，本件依卷內證據，尚不足以認定被上訴人係土地
    買賣當事人之一，而兩造亦非系爭二紙支票直接前後手，上
    訴人復未能舉證證明被上訴人取得系爭二紙支票係出於惡意
    、無對價或不相當之對價，揆諸前揭說明，上訴人自應依票
    載文義負發票人責任。從而，被上訴人主張其執有上訴人簽
    發系爭二紙支票，然屆期提示均未獲兌現，爰依票據之法律
    關係，請求上訴人給付系爭二紙支票之票款，及自起訴狀繕
    本送達翌日即95年11月16日起至清償日止，按年息百分之6
    計算之遲延利息，於法有據，應予准許。原審依票據之法律
  　關係，判決上訴人應給付被上訴人票款1,000,000元及上開
    利息，並依民事訴訟法第389條第1項第3款，依職權宣告被
    上訴人得假執行，於法並無不合。上訴人上訴意旨仍執前詞
    指摘原判決不當，求予廢棄改判，為無理由，應駁回其上訴
    。
柒、按法院為終局判決時，應依職權為訴訟費用之裁判，民事訴
    訟法第87條第1項定有明文。本件第二審裁判費16,350元應
    由敗訴之上訴人負擔，爰判決如主文第二項所示。
捌、據上論結，本件上訴為無理由，依民事訴訟法第385條第1項
    、第436條之1第3項、第449條第1項、第78條、第87條第1項
    ，判決如主文。
中　　華　　民　　國　　96　　年　　10　　月　　31　　日
                  民二庭審判長法　官　黃茂宏
                  　　　　　　法　官　黃明展
                              法　官　林中如
上列正本與原本無異。
本件不得上訴。
中　　華　　民　　國　　96　　年　　10　　月　　31　　日
                              書記官  林柑杏
附表一
┌──┬───┬──────┬──────┬────┬─────┐
│編號│發票人│  發 票 日  │　票面金額　│付款人　│支票號碼  │
├──┼───┼──────┼──────┼────┼─────┤
│01  │丙○○│95年4月25日 │300,000元   │臺灣銀行│AA0000000 │
│    │      │            │            │太保分行│          │
├──┼───┼──────┼──────┼────┼─────┤
│02  │同上  │95年5月25日 │700,000元   │同上    │AH0000000 │
└──┴───┴──────┴──────┴────┴─────┘
附表二
┌──┬───┬──────┬──────┬────┬─────┐
│編號│發票人│  發 票 日  │　票面金額　│付款人　│支票號碼  │
├──┼───┼──────┼──────┼────┼─────┤
│01  │同上  │94年6月30日 │3,500,000元 │同上    │AA0000000 │
├──┼───┼──────┼──────┼────┼─────┤
│02  │同上  │94年7月15日 │3,500,000元 │同上    │AA0000000 │
├──┼───┼──────┼──────┼────┼─────┤
│03  │同上  │94年7月31日 │3,000,000元 │同上    │AA0000000 │
├──┼───┼──────┼──────┼────┼─────┤
│04  │同上  │94年10月15日│2,000,000元 │同上    │AA0000000 │
└──┴───┴──────┴──────┴────┴─────┘
